臺灣高等法院刑事判決　　　　　　　　96年度上訴字第3109號
上　訴　人
即　被　告　甲○○
指定辯護人　本院公設辯護人王永炫
上列上訴人因違反毒品危害防制條例案件，不服臺灣板橋地方法
院96年度訴字第1119號，中華民國96年6月4日第一審判決（起訴
案號：臺灣板橋地方法院檢察署96年度偵字第4477號），提起上
訴，本院判決如下：
    主  文
原判決撤銷。
甲○○販賣第三級毒品未遂，處有期徒刑貳年捌月，扣案之愷他
命貳包共淨重壹玖點參公克、愷他命包裝袋貳只、行動電話ＳＩ
Ｍ卡壹枚（門號0000000000號），均沒收。
    事  實
一、甲○○明知愷他命（ketamine，起訴書載為Ｋ他命）為毒品
    危害防制條例第二條第二項第三款所規定之第三級毒品，未
    經許可不得非法販賣或持有，於民國（下同）九十六（起訴
    書誤為九十五）年二月十日凌晨一時許，在臺北縣三重市○
    ○○路好樂迪ＫＴＶ內，向姓名年籍不詳綽號「阿義」之成
    年男子無償取得二包第三級毒品愷他命（毛重二○‧六公克
    ，淨重共一九‧三公克）後，竟因其妻分娩需錢孔急，而基
    於販賣愷他命之犯意，於翌（十一）日凌晨五時五十五分許
    ，在臺北縣三重市○○路○段二十二號「e路狂飆」網咖店
    內，以「專賣Ｋ他命」代號，登入「北部人聊天室」網站（
    網址：http://sp.226.f1.com.tw），散布「過年換現金出
    清Ｋ他命意者密我」之販賣毒品訊息，並留下000000
    0000號行動電話供聯絡之用，適有員警在該網站執行巡
    邏職務時發現，而以「落花有意」之代號，向甲○○佯稱欲
    以新台幣（下同）二萬一千元購買愷他命二十公克，並要求
    試貨，雙方並約定於同日下午五時許，在臺北縣三重市○○
    ○路與自強路口前進行交易，嗣員警依約前往上開地點，甲
    ○○則與不知情之林貞武、林佑勳（上開二人，另經檢察官
    為不起訴處分）共同前往見面，並自甲○○取得交易之毒品
    後，員警即表明身分而逮捕甲○○，並扣得愷他命二包（毛
    重二○‧六公克，淨重共一九‧三公克）、行動電話門號0
    000000000號ＳＩＭ卡一枚。
二、案經臺北市政府警察局中山分局移送臺灣板橋地方法院檢察
    署檢察官偵查起訴。
    理  由
一、上訴人及被告甲○○雖未於審判程序到庭，惟據其於本院審
    準備程序中坦承有上網散布販賣Ｋ他命而被警查獲毒品之情
    事，但矢口否認有何販賣第三級毒品之犯意，辯稱：伊不想
    賣毒品，是警察一直打電話叫伊出去，伊無販賣之意云云。
二、惟查：上揭事實已據被告於原審坦承不諱（見原審卷第四七
    頁），核與證人林貞武、林佑勳於診查中證述之情節互核相
    符（見偵查卷第八四頁），並有「北部人聊天室」網頁列印
    資料、0000000000號行動電話使用人資料、前開
    門號於九十六年二月十日、十一日之雙向通聯紀錄、行動電
    話螢幕翻拍照片在卷可稽。而扣案之粉末二包，經鑑驗後檢
    出ketamine成分，且其淨重為一九‧三公克，有行政院衛生
    署管制藥品管理局鑑定書、扣押物品清單在卷可佐（見原審
    卷第六六、六七頁）。足認被告前揭自白與事實相符，堪予
    採信。又被告雖辯稱其無販賣第三級毒品之犯意云云，然所
    辯已與其於原審另辯稱有情感性精神病，或辯稱係因酒醉而
    有上揭犯行云云相異，且據被告於歷次陳述時，對犯案動機
    、目的、取得毒品之管道、匿名上網兜售之過程、聯繫方法
    、規避查緝之方式、要求林貞武、林佑勳陪同前往之目的等
    情節，均能詳為描述，顯示對本案謀劃及決意販賣毒品之過
    程，均有正確認知及明確敘述，茍其無販賣毒品之犯意，自
    可不攜帶毒品外出前往赴約交易，焉須攜帶毒品外出前往赴
    約交易？是被告既攜帶Ｋ他命前往赴約，顯有販賣Ｋ他命之
    犯意，至堪認定，所辯無販賣毒品之犯意云云，要係卸責之
    詞，不足採信。本件被告販賣第三級毒品之事證明確，犯行
    可以認定。
三、查愷他命係毒品危害防制條例第二條第二項第三款規定之第
    三級毒品。被告竟非法販賣，核被告所為，係犯毒品危害防
    制條例第四條第六項、第三項之販賣第三級毒品未遂罪。被
    告於販賣前持有愷他命之低度行為，為販賣之高度行為吸收
    ，不另論罪。被告已著手於販賣毒品之實行，然尚未售出毒
    品，即經查獲，其犯行尚屬未遂，爰依刑法第二十五條第二
    項規定，按既遂犯之刑減輕其刑。
四、原審對被告予以論罪科刑，固非無見，惟按毒品危害防制條
    例第二條第二項規定，毒品依其成癮性、濫用性及對社會危
    害性分為四級，並就製造、運輸、販賣、意圖販賣而持有、
    以非法方法使人施用、引誘他人施用及轉讓不同品項之毒品
    等行為，分別定其處罰。至施用或持有第三、四級毒品，因
    其可罰性較低，故未設處罰之規定，僅就施用及持有第一、
    二級毒品科以刑罰。惟鑑於第三、四級毒品均係管制藥品，
    特於同條例第十一條之一明定無正當理由，不得擅自持有；
    第十八條第一項後段復規定查獲之第三、四級毒品，無正當
    理由而擅自持有者，沒入銷燬之。從而，依同條例第十八條
    第一項後段應沒入銷燬之毒品，專指查獲施用、持有第三、
    四級毒品而言；倘係查獲製造、運輸、販賣、意圖販賣而持
    有、以非法方法使人施用、引誘他人施用或轉讓第三、四級
    毒品，既屬同條例相關法條明文規定處罰之犯罪行為，即非
    該條項應依行政程序沒入銷燬之範圍。又同條例第十九條第
    一項所定「供犯罪所用或因犯罪所得之物」，係指犯第四條
    至第九條、第十二條、第十三條或第十四條第一項、第二項
    之罪所用或所得之物，不包括毒品本身在內，是尚不得援用
    此項規定為第三、四級毒品之沒收依據。以犯第四條第三項
    販賣第三級毒品罪為例，第三級毒品本身為其販賣之標的，
    非屬供「販賣第三級毒品所用之物」；必係遂行販賣該毒品
    使用之物，始屬「供犯罪（犯第四條第三項之販賣第三級毒
    品罪）所用之物」，其理至明。又同條例對於查獲之製造、
    運輸、販賣、意圖販賣而持有、以非法方法使人施用、引誘
    他人施用及轉讓第三、四級毒品之沒收，並無特別規定，如
    其行為已構成犯罪，則該毒品即屬不受法律保護之違禁物，
    應回歸刑法之適用，依刑法第三十八條第一項第一款之規定
    沒收之（參照最高法院九十五年度台上字第五二五二號判決
    ）。原判決以扣案Ｋ他命二包為被告無正當理由而擅自持有
    而查獲之第三級毒品，應依毒品危害防制條例第十八條第一
    項之規定沒入銷燬之，然該Ｋ他命係被告販賣毒品而被查獲
    之違禁物，依上揭所述，應依刑法第三十八條第一項第一款
    規定沒收之，原判決予以行政程序沒入銷燬，即有違誤。被
    告上訴意旨，否認販賣第三級毒品犯行，雖無理由，但原判
    決既有上揭可議之處，自應由本院撤銷改判。爰審酌被告明
    知販賣毒品事涉重典，且危害他人至深，竟僅因自己開銷所
    需，貪圖不當利益，上網對不特定人兜售大量毒品，對國民
    健康、社會治安之危害既深且遠，案情已逾一般，不容輕縱
    ，兼衡其被查獲毒品之數量、犯罪之動機、目的，犯後態度
    等一切情狀，量處如有期徒刑二年八月。扣案之第三級毒品
    愷他命共二包（毛重二○‧六公克，淨重共一九‧三公克）
    ，為被告被查獲販賣第三級毒品之物，屬違禁物，應依刑法
    第三十八條第一項第一款之規定宣告沒收。扣案之前揭毒品
    包裝袋二只、行動電話門號0000000000號ＳＩＭ
    卡一枚部分，均屬被告所有，供犯販賣第三級毒品罪所用之
    物，業據被告供明在卷，應依毒品危害防制條例第十九條第
    一項規定宣告沒收。至被告供聯絡販毒所用之手機機身，業
    經丟棄而滅失不存，已經被告供承在卷，既未經檢察官舉出
    積極證據證明尚存在，爰不另為宣告沒收，附此敘明。
五、被告甲○○經合法傳喚無正當理由不到庭，爰不待其到庭陳
    述逕為判決。
據上論斷，應依刑事訴訟法第三百六十八條、第三百七十一條，
毒品危害防制條例第四條第三項、第六項、第十九條第一項，刑
法第十一條前段、第二十五條、第三十八條第一項第一款，判決
如主文。
本案經檢察官侯千姬到庭執行職務。
中　　華　　民　　國　　96　　年　　9 　　月　　26　　日
 　　　　　       刑事第十庭    審判長法　官 楊炳禎
                                      法　官 陳博志
                                      法　官 李春地
以上正本證明與原本無異。
如不服本判決，應於收受送達後十日內向本院提出上訴書狀，其
未敘述上訴之理由者並得於提起上訴後十日內向本院補提理由書
（均須按他造當事人之人數附繕本）。
                                      書記官 蘇秋
中　　華　　民　　國　　96　　年　　9 　　月　　27　　日
附錄：本案論罪科刑法條全文
毒品危害防制條例第4條第3項、第6項：
製造、運輸、販賣第三級毒品者，處5 年以上有期徒刑，得併科
新臺幣5百萬元以下罰金。
前五項之未遂犯罰之。
